【裁判字號】    99,易,2999
【裁判日期】    991227
【裁判案由】    竊盜
【裁判全文】
臺灣板橋地方法院刑事判決              99年度易字第2999號
聲  請  人  臺灣板橋地方法院檢察署檢察官
被      告  王贊翔
選任辯護人  呂立彥律師
上列被告因竊盜案件，經檢察官聲請以簡易判決處刑（99年度偵
字第905 、4257號），本院改依通常程序審理，並判決如下：
    主  文
王贊翔無罪。
    理  由
一、聲請簡易判決處刑意旨略以：被告王贊翔意圖為自己不法之
    所有，於民國98年9 月28日9 時30分許，由不知情之許馨方
    （另經檢察官為不起訴處分）陪同前往新北市新店區（改制
    前為臺北縣新店市○○○路58號高燦榮所經營之「好兆頭彩
    券行」，被告進入店內後，先向高燦榮購買大樂透彩券，並
    趁高燦榮不注意時，以徒手竊取置放在店內櫃臺上之刮刮樂
    彩券約10餘張，得手後即走出店外，與許馨方一同騎乘車號
    ORF-833 號重型機車離開。嗣經高燦榮發覺遭竊並報警處理
    ，經警調閱監視器畫面並查得上開機車車主為王贊翔，始循
    線查悉全情。因認被告涉犯刑法第320 條第1 項竊盜罪嫌等
    語。
二、證據能力之認定：
（一）查證人高燦榮於檢察官偵查中經具結而為之陳述，固係被
      告以外之人於審判外所為之言詞陳述，然其等之證言，已
      經檢察官諭知證人有具結之義務及偽證之處罰並命朗讀結
      文具結擔保其證言之真實性，又查無違法取證之瑕疵存在
      ，應無顯不可信之情形，依刑事訴訟法第159 條之1 第2
      項之規定，自得為證據。
（二）被告以外之人於審判外之言詞或書面陳述，除法律有規定
      者外，不得作為證據，刑事訴訟法第159 條之1 第1 項定
      有明文。次按「法院或檢察官得囑託醫院、學校或其他相
      當之機關、團體為鑑定，或審查他人之鑑定」、「鑑定之
      經過及其結果，應命鑑定人以言詞或書面報告。」，刑事
      訴訟法第206 條第1 項、208 條第1 項前段亦規定甚明。
      是本院99年度簡上字第160 號卷附之行政院退除役官兵輔
      導委員會臺北榮民總醫院（下稱臺北榮民總醫院）99年5
      月20日精神鑑定書，係該案件審理之法院委託該醫院依刑
      事訴訟法第206 條第1 項之規定所出具之書面鑑定報告，
      該鑑定意見書雖係被告以外之人於審判外之陳述，然既屬
      依法定程序所提出，即合於同法第159 條第1 項規定所稱
      「法律有規定者」之情形，自有證據能力。
（三）又按被告以外之人於審判外之陳述雖不符前4 條之規定，
      而經當事人於審判程序同意作為證據，法院審酌該言詞陳
      述或書面陳述作成時之情況，認為適當者，亦得為證據，
      刑事訴訟法第159 條之5 第1 項亦定有明文。查本件所引
      之其餘證據（詳如後述），其中屬傳聞證據部分，業據檢
      察官、被告、辯護人同意引為證據使用，本院審酌該證據
      資料作成時之情況，並無違法取證或其他顯然瑕疵，認為
      以之作為證據，應屬適當，均有證據能力。
三、訊據被告於審理中固坦承於上開時、地取走刮刮樂彩券等情
    ，惟辯稱：伊當時並不知道為何要這麼做，感覺很多聲音在
    耳朵及頭腦吵鬧，伊犯案後不記得有本件行為，係證人許馨
    方提醒伊，伊才想起這件事等語。經查：
（一）98年9 月28日9 時30分許，許馨方騎乘被告名下車號ORF-
      833 號重型機車搭載被告前往新北市○○區○○路58 號
      高燦榮所經營之「好兆頭彩券行」，被告並在未經高燦榮
      同意下，徒手取走置放在店內櫃臺上之刮刮樂彩券約10餘
      張，旋走出店外，與許馨方一同騎乘上開重型機車離開等
      情，業據被告偵查及本院審理中供承無訛，核與證人高燦
      榮於警詢及偵查中所證、證人許馨方於偵查中結證情節相
      符，並有新北市政府警察局新店分局發生竊盜案件紀錄表
      、調閱監視器查訪情形管制表各1 份、監視錄影畫面翻拍
      照片2 幀、車籍查詢基本資料詳細畫面1 紙在卷可稽，固
      堪認屬實。
（二）惟按行為時因精神障礙或其他心智缺陷，致不能辨識其行
      為違法或欠缺依其辨識而行為之能力者，不罰，刑法第19
      條第1 項定有明文。查被告於本件案發前之93年10月10日
      起即因患有精神分裂症，領有全民健康保險重大傷病免自
      行部分負擔證明卡，嗣於97年2 月19日起，因精神分裂症
      至國立臺灣大學附設醫院（下稱臺大醫院）就診，並呈現
      聽幻覺、視幻覺、言談不連貫及妄想等症狀，於98年1 、
      2 月間經該院醫師評估認有住院必要，嗣於98年7 月28日
      至臺北縣立醫院就診，亦經診斷為精神分裂症、建議住院
      等情，有全民健康保險重大傷病免自行部分負擔證明卡、
      臺大醫院診斷證明書2 紙、臺北縣立醫院診斷證明書1紙
      附卷可稽。再被告前因於98年6 月17日、同年月28日涉犯
      竊盜案件，經本院於99年度簡上字第160 號（下稱前案）
      審理中，囑託臺北榮民總醫院鑑定被告行為前後之精神狀
      態結果，認為：被告於98年9 月14日至臺北榮民總醫院精
      神科初診，於99年1 月28日至同年2 月4 日於該院精神科
      病房住院，診斷為精神分裂症，被告案發前亦曾在其他醫
      療院所診斷及治療，症狀為幻聽、妄想及思考障礙，鑑定
      時被告情緒激動，想法固執，堅持己見，思考形式有時鬆
      散，有時只能按照自己的邏輯思想，並表示仍有幻聽，對
      外界刺激仍較敏感，顯多疑，頻頻問話，易激躁不安，以
      被告行為期間之精神狀態及鑑定時之狀況，應有受幻聽指
      使而行為之可能，且被告想法形式障礙，只按照自己的邏
      輯思想，行為不合情理，故其行為時應有因精神障礙或其
      他心智缺陷，致不能辨識行為違法或欠缺依其辨識而行為
      之能力之情形，業據本院調取上開前案全卷核閱無訛，並
      有臺北榮民總醫院99年5 月20日精神狀況鑑定書1 份附於
      該卷可參。本院認上開鑑定雖為被告於98年6 月17日、同
      年月28日之行為而鑑定，惟距本件行為時僅約3 月，且上
      開精神鑑定時間所參佐之資料均包含本件行為前後之精神
      病歷，此觀諸鑑定所述病史內容亦明；佐以上揭被告之精
      神分裂症病史，被告於97、98年間有發病、就診紀錄，均
      在本件行為及上開前案行為之前，且於前案行為後至本件
      行為前之98年7 月間，更因相同疾患就診並經醫院建議住
      院，於本件行為後之99年1 月間，復因該等精神分裂疾患
      住院治療，可認被告之精神分裂症於此間持續存在，且其
      病情至99年1 月間尚在須立即住院治療之嚴重程度，是依
      上開鑑定之參考資料、鑑定基礎及被告病史顯見該等精神
      疾患仍持續存在且此間無具體事證顯示業已痊癒等節，前
      案之精神鑑定結果足據為認定本件被告犯罪時精神狀態之
      依據。綜上，被告於為本件竊盜行為時，已因精神障礙而
      不能辨識其行為違法或欠缺依其辨識而行為之能力，堪以
      認定。
四、據此，被告為本案犯行時，既係處於不能辨識其行為違法之
    精神狀態或欠缺依其辨識而行為之能力，揆諸前揭法條規定
    及判例意旨，自應諭知被告無罪之判決。另審酌被告已因前
    案犯行經宣告監護處分2 年確定，有該刑事判決書在卷為憑
    ，於本件自無再諭知令入相當處所施以監護之必要，附此敘
    明。
據上論斷，應依刑事訴訟法第452 條、第301 條，刑法第19條第
1項 ，判決如主文。
本案經檢察官陳怡親到庭執行職務。
中    華    民    國    99    年    12    月    27    日
                  刑事第二十三庭  法  官  黃苙荌
上列正本證明與原本無異。
如不服本判決，應於判決送達後10日內敘明上訴理由，向本院提
出上訴狀 (應附繕本) ，上訴於臺灣高等法院。其未敘述上訴理
由者，應於上訴期間屆滿後20日內向本院補提理由書「切勿逕送
上級法院」。
                                  書記官  朱烈稽
中    華    民    國    99    年    12    月    29    日

司法院資訊處製作；財團法人民間司法改革基金會備份。
